【裁判字號】    89,上易,2658
【裁判日期】    890921
【裁判案由】    違反電子遊戲場業管理條例等
【裁判全文】
臺灣高等法院臺中分院刑事判決          民國八十九年度上易字第二六五八號
    上  訴  人  臺灣臺中地方法院檢察署檢察官
    被      告  乙○○
右上訴人，因被告違反電子遊戲場業管理條例案件，不服臺灣臺中地方法院，八十九
年度易字第二五六三號，中華民國八十九年九月二十一日第一審判決（起訴案號：臺
灣臺中地方法院檢察署八十九年度偵字第六七六五號）提起上訴，本院判決如左：
    主      文
上訴駁回。
    事實及理由
一、本案經本院審理結果，認第一審判決認事用法及量刑均無不當，應予維持，並引
    用第一審判決書記載之事實、證據及理由（如附件）。
二、上訴人即檢察官在本院未提出其他確切之證據，認被告另涉共犯違反電子遊戲場
    業管理條例第二十二條之罪。經查依同條例第十五條明定未依本條例規定辦理營
    業事業登記者，不得經營電子遊戲場業，被告既非負責人僅屬受僱擔任櫃負責
    兌換硬幣予遊戲該機具之人，自無共犯之可言，起訴事實亦未提及上述其亦為共
    同負責人之事實，據此任行指摘原判決漏判，容有未當。其上訴為無理由，應予
    駁回。被告經合法傳喚，無正當理由不到庭，茲依一造辯論而為判決。
三、據上論斷，應依刑事訴訟法第三百七十三條、第三百六十八條、第三百七十一條
    ，判決如主文。
本案經檢察官甲○○到庭執行職務。
中      華      民      國    八十九     年     十二    月      十三    日
                                  臺灣高等法院臺中分院刑事第六庭
                                        審判長法  官  李  文  雄
                                              法  官  邱  顯  祥
                                              法  官  陳  嘉  雄
右正本證明與原本無異。
不得上訴。
                                              書記官  王  麗  英
中      華      民      國    八十九     年     十二    月      十四    日
                                                                        Ｃ
台灣台中地方法院刑事判決                        八十九年度易字第二五六三號
    公  訴  人  台灣台中地方法院檢察署檢察官
    被      告  蘇啟全  男四十一歲（民國○○○年○月○○日生）
                        住台中縣沙鹿鎮○○街九二號
                        身分證統一編號：Ｚ000000000號
                乙○○  女二十二歲（民國○○○年○○月○日生）
                        住台中縣清水鎮○○街五六號
                        身分證統一編號：Ｚ000000000號
                李達本  男四十一歲（民國○○○年○月○日生）
                        住台中縣清水鎮○○○路二一六號
                        身分證統一編號：Ｚ000000000號
右列被告等因賭博等案件，經檢察官聲請以簡易判決處刑（聲請案號：八十九年度偵
字第六七六五號），本院台中簡易庭認不得以簡易判決處刑，移請本院刑事庭依通常
程序審理，本院判決如左：
    主  文
蘇啟全違反未依電子遊戲場業管理條例規定辦理營利事業登記證，不得經營電子遊戲
場業規定，處拘役參拾日，如易科罰金，以參佰元折算壹日，扣案如附表所示之物，
均沒收。
乙○○共同連續在公眾得出入之場所賭博財物，處罰金參仟元，如易服勞役，以參佰
元折算壹日，扣案如附表所示之物，均沒收。
李達本在公眾得出入之場所賭博財物，處罰金壹仟貳佰元，如易服勞役，以參佰元折
算壹日，扣案如附表所示之物，均沒收。
    事  實
一、蘇啟全係台中縣清水鎮○○路六四七巷三十號宏星保齡球館負責人，竟基於概括
    之犯意，自民國（下同）八十九年三月初某日起，在宏星保齡球館內公眾得出之
    場所，擺設如附表所示編號一至二之電子遊戲機共五台，未依規定向主管機關辦
    理營利事業登記證即開始營業，並僱用有共同賭博概括犯意聯絡之乙○○擔任櫃
    檯而負責兌換硬幣予遊戲該機具之人，遊戲人於向乙○○兌換新台幣︵下同︶十
    元硬幣後，每次投入十元硬幣於前開遊戲機內，可出現一百分之畫面，蘇啟全、
    乙○○與遊戲人相互約定，如遊戲人經營機具之操作後，機具螢幕如顯示三千五
    百分，可兌換館內價值三百五十元之獎品小叮噹抱枕一個，顯示六千分可兌換價
    值三十元之保齡球券一張，達一萬六千元可兌換價值一千六百元之小叮噹玩偶一
    隻，且無兌換次數之限制，如畫面中之原有一百分消失，則該十元硬幣歸蘇啟全
    所有，連續依此方式賭博財物。嗣於八十九年四月十八日晚上九時十五分許，適
    有李達本在場賭玩水果盤遊戲機時為警當場查獲，並扣得如附表編號一至二所示
    之遊戲機共五台，及自機具內查扣賭資六千一百二十元（即附表編號三所示），
    在機檯上、櫃檯查獲如附表編號四至十一所示之獎品。
二、案經台中縣警察局清水分局報請台灣台中地方法院檢察署檢察官聲請簡易判決處
    刑，本院台中簡易庭認不得以簡易判決處刑，移請本院刑事庭依通常程序審理。
    理  由
一、訊據被告蘇啟全固坦承有於右揭時地擺設電子遊戲機而未辦理營利事業登記證等
    情不諱，惟矢口否認有何賭博之犯行，被告乙○○及李達本亦否認有何賭博之犯
    行，被告蘇啟全辯稱略以：電子遊戲機都有證明，不是賭博性機具，客人可以分
    數換球券、娃娃等獎品，獎品小的話就放在機器旁，大的話就放在櫃檯，客人換
    獎品並沒有次數限制，但客人不會換很多，不可以換現金等語。被告乙○○辯稱
    伊只負責換零錢及娃娃給客人云云。被告李達本辯稱伊當時剛下去玩水果盤等語
    。惟查：
    （一）賭博部分：
          訊據被告三人固均坦承可以分數換取店內獎品，惟否認有賭博之犯行，然
          參與賭博之人以其所贏得之分數無限次數向被告蘇啟全或乙○○喚取遊藝
          場內如附表所示編號四至十一之各類獎品，業據被告蘇啟全於警訊及本院
          審理時自白不諱，且附表所示編號四獎品之價值為一千六百元、編號五之
          價值為二千元、編號六之價值為六百元、編號七之價值為三百五十元、編
          號八之價值為三百元、編號十一之價值為六百元（二隻），是其兌換獎品
          既無次數之限制，則顯已逾教育部所頒布之「遊藝場業輔導管理規則」二
          千元以下獎品之範圍，仍具社會侵害性，已非供人暫時娛樂之用而應論以
          賭博罪（司法院八十二年五月十九日八二廳刑一字第三二二三號函參照）
          。又被告李達本自承於被查獲當時係在玩賭水果盤，其處於賭博財物之狀
          態，且已開始下注，已然具有賭博之射倖性存在，是其既有賭博之意思及
          賭博之行為表現於外，則其所為，自與賭博罪之構成要件相符。綜上所述
          ，被告三人利用附表所示編號四至十一之電仔遊戲機賭博財物甚明。
    （二）違反電子遊戲場業管理條例部分：
          電子遊藝場業管理條例於八十九年二月三日經總統公布施行，該條例第
            一條明示「為管理電子遊戲場業，並維護社會安寧，善良風俗、公共安
            全及國民身心健康，特設定本條例。」，是該條例立法目的之一即在於
            管理電子遊戲場業。而所謂電子遊戲場業，依該條例第二條規定，係指
            設置電子遊戲機供不特定人益智娛樂之營利事業。換言之，僅須設置電
            子遊戲機供人娛樂以營利者，即屬電子遊戲場業管理條例所指之電子遊
            戲場業，其規模及所設置之電子遊戲機之數量如何，則非所問，此有經
            濟部八十九年六月三十日經八九商字第八九０一八五三六號函可參（見
            該函說明欄第四項）。再者，依該條例第十六條規定，非電子遊戲場業
            之其他營利事業，不得就其營業場所，供他人設置電子遊戲機營業，如
            違反該條規定，依第二十八條規定處行為人新台幣十萬元以上五十萬元
            以下罰鍰，並限期令其改善，是在非電子遊戲場業之其他營利事業場所
            設置電子遊戲機以營利者，仍屬由該條例規範之範疇，益徵該條例所指
            之電子遊戲場業並不專以設置電子遊戲機供人娛樂為限，在非電子遊戲
            場業之其他營利事業場所設置者仍屬之。是如係在自己經營之非電子遊
            戲場業之營業場所，自己附帶擺設電子遊戲機供人娛樂者，仍屬該條例
            第三條所指之「設置電子遊戲機供不特定人益智娛樂之營利事業」，依
            該條例第十五條規定，仍應辦理營利事業登記後始得營業（參前開經濟
            部函說明欄第三項），且觀之該條例並未對非電子遊戲場業之營業人在
            該營業場所擺設電子遊戲機之行為有處罰之明文即明。換言之，所謂電
            子遊藝場業，僅須有設置電子遊戲機供人為益智娛樂者即屬之（該條例
            第二條），至其係專以提供電子遊戲機供人娛樂或在非電子遊戲場業之
            營業場所附帶提供電子遊戲機供人娛樂，應非所問。從而在非電子遊戲
            場業之營業場所（如超商、保齡球館等），附帶擺設電子遊戲機供人娛
            樂者，仍須依該條例第十五條規定辦理營利事業登記後始得擺設，否則
            ，仍應依該條例二十二條論罰。蓋依該條例第二十八條規定，提供非電
            子遊戲場業之其他營利事業之營業場所予他人擺設電子遊戲機仍須處罰
            ，如非電子遊戲場業之營利事業人，自行在該營業場所擺設電子遊戲機
            ，未經依法登記而不予處罰，顯然輕重失衡，當非該條例管理電子遊戲
            場業之立法意旨。
          依該條例第四條第二項規定，電子遊戲機不得有賭博或妨害風化之設計
            及裝置，惟何謂賭博之設計及裝置，該條例並未明文。按刑法上所稱之
            賭博係指以未知之不確定事實，以決勝負而爭取財物輸贏之行為，換言
            之，凡以偶然之事實決定輸贏，而博取財物者，均屬賭博行為。是該條
            例第四條第二項所指賭博設計，除指電子遊戲機具內設有以偶然之事實
            供人決定勝負外，尚須有博取財物之輸贏始足當之（如以十元硬幣投入
            機具後，經由機具之動作論輸贏，輸者十元硬幣為機具吃掉，贏者，機
            具會自動掉出一個以上之十元硬幣或在機具螢幕上出現十元以上金額之
            記載），如僅於機具上出現如該條例第四條第一項所指之聲光影像、圖
            案、動作者，即非賭博性設計。再者，該條例第五條將電子遊戲場業之
            營業分為普通級與限制級，普通級係指僅設置益智類電子遊戲機，供兒
            童、少年及一般大眾遊戲者；限制級則指設置鋼珠類、娛樂類或附設益
            智類電子遊戲機，供十八歲以上之人遊戲者，是依該條例規定，鋼珠類
            是允許設置且非屬娛樂類及益智類之電子遊戲機，此觀之該條例第五條
            第一項第二款將鋼珠類與娛樂類、益智類分別列舉為屬於限制級之電子
            遊戲場業即明。就實務上而言，鋼珠類遠較本件扣案之水果盤及滿貫大
            亨更具有賭博性之設計及裝置，而鋼珠類既得允許設置，則水果盤及滿
            貫大亨更應允許設置。準此，則凡機具上未顯示財物之輸贏者，應即非
            屬該條例第四條第二項所指之賭博設計及裝置。是如機具本身並未顯示
            財物輸贏，而行為人間（即賭客與機具擺設人）自行相互約定以機具內
            出現某種文字、符號或數字等作為輸營之論據而依此換算成財物（如以
            分數換取現金或獎品），即謂該機具為賭博之設計、裝置，則顯然擴大
            賭博設計或裝置之意涵，而造成一切能出現可供「賭博」符號之機具均
            屬賭博設計或賭博裝置之不合理現象，蓋如行為人間欲借機具賭博，則
            所有能出現「畫面」之機具均已成為該條例第四條第二項所指之賭博設
            計、裝置，此應非該條例之立法意旨甚為灼然。
          本件被告蘇啟全為台中縣清水鎮○○路六四七巷三十號宏星保齡球館負
            責人，在該保齡球館內，未經辦理營利事業登記證即於八十九年三月初
            某日起擺設水果盤三台及滿貫大亨二台等電子遊戲機。其遊戲之方式為
            ，投入十元硬幣後，機具螢幕會出現一百畫面，經由機具之操作，該一
            百分會消失或增減，被告蘇啟全、乙○○再與遊戲該機具之人約定，依
            分數之多寡，向館內換取如附表所示編號四至十一之獎品。經查扣案之
            水果盤及滿貫大亨，均僅能在機具內出現一定之數字（分數），並未出
            現特定之財物，並未有賭博之設計或裝置，被告三人借由機具螢幕出現
            之數字符號作為財物輸贏換算之依據，固成立賭博罪已如前述，惟被告
            蘇啟全為前開保齡球館負責人，竟在該保齡球館內設置電子遊戲機而未
            辦理營利事業登記證，揆諸前說明，顯已違反電子遊戲場業管理條例第
            十五條之規定，自應依該條例第二十二條論罰。
二、核被告蘇啟全、乙○○、李達本三人所為，均係犯刑法第二百六十六條第一項前
    段之賭博罪，被告蘇啟全另犯遊戲場業管理條例第二十二條之違反未依電子遊戲
    場業管理條例規定辦理營利事業登記證，不得經營電子遊戲場業規定罪。被告蘇
    啟全所犯前開二罪間，係一行為觸犯二罪名，為想像競合犯，應依刑法第五十五
    條規定，從一重之電子遊戲場業管理條例第二十二條規定處斷。又被告蘇啟全、
    乙○○先後多次賭博之犯行，時間緊接，所犯犯罪構成要件相同，顯係基於概括
    之犯意反覆為之，為連續犯，應依刑法第五十六條論以一罪並加重其刑。被告蘇
    啟全、乙○○就賭博罪，有犯意聯絡及行為分擔，應論以共同正犯。爰審酌被告
    三人犯罪之動機、目的、手段、經營時間之長短、對社會所生之損害及犯罪後態
    度等一切情狀，分別量處如主文所示之刑，並諭知易科罰金及易服勞役之折算標
    準，以示懲儆。扣案如附表所示之物，係在賭博現場或賭檯及兌換籌碼處之財物
    ，均係當場賭博之器具，業據被告蘇啟全供明在卷，均應依刑法第二百六十六條
    第二項宣告沒收。
據上論斷，應依刑事訴訟法第四百五十二條、第二百九十九條第一項前段、電子遊戲
場業管理條例第二十二條、刑法第十一條、第二十八條、第五十五條、第五十六條、
第二百六十六條第一項前段、第二項、第四十一條、第四十二條第二項、罰金罰鍰提
高標準條例第一條前段、第二條，判決如主文。
本案經檢察官林樹蘭到庭執行職務。
中      華      民      國      八十九      年      九    月    二十一  日
      台灣台中地方法院刑事第六庭
                                          法  官  簡  賢  坤
右正本證明與原本無異。
如不服本判決，應於判決送達後十日內向本院提出上訴狀，上訴於臺灣高等法院臺中
分院( 須附繕本 )。
                                          書記官
中      華      民      國      八十九      年      九    月    二十一  日
附錄本案論罪科刑法條全文：
電子遊戲場業管理條例
第十五條：
未依本條例規定辦理營利事業登記證者，不得經營電子遊戲場業。
第二十二條：
違反第十五條規定者，處行為人一年以下有期徒刑、拘役或科或併科新台幣五十萬元
以上二百五十萬元以下罰金。
刑法第二百六十六條
在公共場所或公眾得出入之場所賭博財物者，處一千元以下罰金。但以供人暫時娛樂
之物為賭者，不在此限。
當場賭博之器具與在賭檯或兌換籌碼處之財物，不問屬於犯人與否，沒收之。
附表
一、水果盤參台（含ＩＣ板）。
二、滿貫大亨貳台（含ＩＣ板）。
三、賭資陸仟壹佰貳拾元。
四、小叮噹玩偶壹隻。
五、頑皮豹玩偶壹隻。
六、音樂丹尼爾玩偶壹隻。
七、小叮噹抱枕壹隻。
八、飛馬ＫＩＴＴＹ玩偶壹隻。
九、物品兌換卡壹拾伍張。
十、球券肆佰貳拾張。
十一、ＫＩＴＴＹ玩偶貳隻。


司法院資訊處製作；財團法人民間司法改革基金會備份。
